---
title: "Analýza cen nemovitostí v ČR"
author: "Ondřej Děcký"
date: "4/19/2022"
output: html_notebook
---

```{r setup, include=FALSE}
knitr::opts_chunk$set(echo = TRUE)

```

```{r, output = FALSE, include=FALSE}
#Data
load('Ondra_data.Rdata')
load(')
```

Začneme pohledem na makroveličiny, které dle mého názoru mají podstatný vliv na to, jakým způsobem se chová trh s nemovitostmi. Data pocházejí z databáze ČSÚ a ČNB. Uvádí je následující tabulka:

```{r}
makrodata
```
## Jedná se tedy o následující veličiny:  

+ HDP měřené indexem spotřebitelských cen, očištěné o inflaci
+ Hypoteční sazba zveřejňovaná ČNB, zdroj:
https://www.cnb.cz/cnb/STAT.ARADY_PKG.VYSTUP?p_period=1&p_sort=2&p_des=50&p_sestuid=60261&p_uka=1&p_strid=AAABAD&p_od=200401&p_do=202202&p_lang=CS&p_format=2&p_decsep=%2C
+ Míra inflace, měřená v bazických bodech se základním rokem 2010
+ Mediánová mzda, měřená v bazických bodech se základním rokem 2010
+ Míra nezaměstnanosti v procentech
+ Index cen nemovitostí podle House Price Index standardu, základní rok 2010  

Klíčové makroukazatele shrnuje následujícíc graf:












