---
title: "Predikce Cen Nemovitostí"
author: "Ondřej Děcký"
date: "4/7/2022"
output:
  html_document:
    df_print: paged
---

```{r setup, include=FALSE}
knitr::opts_chunk$set(echo = TRUE, message=FALSE)
```

```{r, echo = FALSE}
#import libraries
library(tidyverse)
library(fredr)
library(plotly)
library(vars)
library(DT)
```

```{r}
load('../data_transakce_CZ/ondra_makro_promenne.Rdata')
load('../Ondra_data.Rdata')
```

```{r, include = FALSE}
join_list <- function(list){
  tbl_res <- list[[1]]
  for(i in 2:length(list)) tbl_res <- inner_join(tbl_res, list[[i]], by = 'date')
  return(tbl_res)
}
```

```{r, include = FALSE}
tbl_final <- join_list(var_list)
```

# Tabulka makro-dat

Následující tabulka obsahuje makro-proměnné, tedy zatím neobsahuje dílčí ceny domů, které jsi chtěl v zadání. Jsou to tedy:

-   HDP měřeno v USD
-   hypoteční sazba pdle ČNB, zdroj <https://www.cnb.cz/cnb/stat.ARADY_PKG.PARAMETRY_SESTAVY?p_strid=AAABAD&p_sestuid=60261&p_lang=CS>
-   inflace měřená CPI, všchny produkty
-   mediánová mzda, všechna odvětví
-   míra nezaměstnanosti, všechna odvětví
-   index cen rezidenčních nemovitostí

Kromě hypo sazby (ta je z ČNB) pochází data z databáze ČSÚ.

```{r}
tbl_final
```

# Graf proměnných převedených na index se základním rokem 2010

Následující graf zobrazuje klíčové makroekonomické proměnné s bazickým rokem 2010. 

```{r}
tbl_final %>% 
  mutate(gdp = (gdp/tbl_final$gdp[which(tbl_final$date == '2010-01-01')])*100,
         inflation = (inflation/tbl_final$inflation[which(tbl_final$date == '2010-01-01')])*100,
         wage_med = (wage_med/tbl_final$wage_med[which(tbl_final$date == '2010-01-01')])*100,
         unemp = (unemp/tbl_final$unemp[which(tbl_final$date == '2010-01-01')])*100,
         hypo = (hypo/tbl_final$hypo[which(tbl_final$date == '2010-01-01')])*100) %>% 
  drop_na(.) %>% 
  pivot_longer(data = .,
               cols = -date,
               names_to = 'variable',
               values_to = 'value') %>% 
  ggplot(data = .,
         aes(x = date, y = value, color = variable)) + geom_line() +
  scale_y_continuous(name = 'Index, základ 01/2010 = 100') +
  ggtitle('Vývoj indexu jednotlivých proměnných') +
  scale_x_date(date_breaks = '1 years') +
  theme(axis.text.x = element_text(angle = 90, vjust = 0.5, hjust=1)) -> plot_index


ggplotly(plot_index)

```

Tento graf není příliš vypovídající. Abychom mohli lépe posoudit souvislosti mezi 
veličinami, je vhodné naše veličiny transformovat do podoby jejich procentuální změny:


```{r}
differentiate <- function(x){
  ser_new = vector(mode = 'numeric', length = length(x))
  for(i in 2:length(x)) ser_new[i] = x[i] - x[i - 1]
  return(ser_new)
}
```

# Graf temp růstu
Procentuální změnu pak zobrazuje následující graf:

```{r}
tbl_final %>% 
  mutate(gdp = 100*(log(gdp) - lag(log(gdp))),
         inflation = inflation - lag(inflation),
         wage_med = wage_med - lag(wage_med),
         unemp = unemp - lag(unemp),
         hypo = hypo - lag(hypo),
         houseprice = houseprice - lag(houseprice)) %>% 
  drop_na() %>% 
  pivot_longer(data = .,
               cols = -date,
               names_to = 'variable',
               values_to = 'value') %>% 
  ggplot(data = .,
         aes(x = date, y = value, color = variable)) + geom_line() +
  scale_y_continuous(name = 'Rel. zmena, pct.') +
  scale_x_date(date_breaks = '1 years',
               date_minor_breaks = '6 months') +
  theme(axis.text.x = element_text(angle = 90, vjust = 0.5, hjust=1)) +
  ggtitle('Relativni zmeny sledovanych velicin') -> plot_rel_change

ggplotly(plot_rel_change)
```


Dalšími daty, jimiž se budeme zaobírat, jsou data o cenách nemovitostí a o počtu transakcí.
Data o počtech trnsakcí jsou zveřejňována v 








Z výše uvedeného grafu bohužel nelze jednoznačně určit kauzální vztahy, neboť se pohybují vzájemně dost nahodile. Je tomu tak proto, že neexistuje jednoznačná kauzální dráha mezi těmito makroekonomickými veličinami. Z tohoto důvodu považují za vhodné zkonstruovat preikci na 6 kvartálů dopředu, a tu následně vykreslit:

# Jednoduchá predikce

Podle mě nemá moc smysl chtít něco vyloženě vyčíst z grafu. Tohle je jednoduchý model založený na vzájemné provázanosti všech proměnných. Nejde totiž říct, že růst jedné proměnné vždy jednoznačně předpoví růst cen nemovitostí, což asi ani nepředpokládáš. Předpověď jsem nastavil na 6 kvartálů dopředu (tak jak jsi chtěl v mailu).

Když se podíváš na jednotlivé proměnné, řádky značí další kvartál v pořadí. Sloupce mají následující význam:

-   fcst je střední hodnota předpovědi
-   lower je spodní odhad - šance že bude nižší je podle modelu 5%
-   upper je horní odhad - analogicky vyšší nebude v 95% případů
-   CI udává celkovou šířku tohoto 90% spolehlivostního intervalu

Ber to samozřejmě všechno s rezervou, pořád mi to ale přijde rozumnější, než na základě grafů chtít něco předpovídat. Až budu mít víc granurální data k cenám nemovitostí, tak ten model ještě upravím trochu.

```{r}
tbl_final %>% 
  mutate(gdp = 100*(log(gdp) - lag(log(gdp))),
         inflation = inflation - lag(inflation),
         wage_med = wage_med - lag(wage_med),
         unemp = unemp - lag(unemp),
         hypo = hypo - lag(hypo),
         houseprice = houseprice - lag(houseprice)) %>% 
  drop_na() %>% 
  dplyr::select(-date) %>% 
  VAR(y = ., 
      p = 2,
      type = 'const',
      season = NULL,
      exog = NULL) -> var_model

  predict(var_model, n.ahead = 6, CI = 0.95) -> var_prediction
  fanchart(var_prediction, main = c('gdp', 'wage_med', 'hypo', 'unemp', 'inflation', 'houseprice'))
```

```{r}
var_prediction$fcst[1]
```
